臺灣高等法院刑事判決　　　　　　　 100年度上訴字第1804號
上　訴　人　臺灣桃園地方法院檢察署檢察官
上　訴　人
即　被　告　蔡昆材
指定辯護人　李敬之律師
被　　　告　蕭世雄
指定辯護人　本院公設辯護人陳德仁
上列上訴人因被告違反槍砲彈藥刀械管制條例等案件，不服臺灣
桃園地方法院99年度訴字第713 號，中華民國100 年1 月4 日、
100 年2 月15日第一審判決（起訴案號：臺灣桃園地方法院檢察
署98年度偵字第16325 號），提起上訴，本院判決如下：
    主  文
原判決關於蔡昆材被訴違反槍砲彈藥刀械管制條例部分暨定執行
刑部分均撤銷。
蔡昆材未經許可，持有可發射子彈具有殺傷力之改造手槍，處有
期徒刑年貳月，併科罰金新臺幣伍萬元，罰金如易服勞役，以
新臺幣壹仟元折算壹日，扣案之改造手槍壹支（含彈匣貳個）及
子彈貳顆均沒收。
檢察官上訴駁回。
    事  實
一、蔡昆材明知可發射子彈具殺傷力之改造手槍、子彈，為槍砲
    彈藥刀械管制條例管制之物品，未經許可不得持有，竟基於
    持有具殺傷力之改造槍枝、子彈之犯意，於不詳時、地，取
    得具殺傷力之仿BERETTA 廠84型半自動手槍製造之槍枝，換
    裝土造金屬槍管而成之改造手槍1 支（含彈匣2 個、槍枝管
    制編號0000000000號）及由金屬彈殼組合直徑7.9MM 金屬彈
    頭而成之非制式子彈3 顆後，即持有之。迨於民國98年7 月
    27日17時30分許，在桃園縣平鎮市○○路70號愛莉園汽車旅
    館702 號房前為警查獲，並扣得改造手槍1 支（含彈匣2 個
    ）及子彈3 顆等物。
二、案經桃園縣政府警察局蘆竹分局報告臺灣桃園地方法院檢察
    署檢察官偵查起訴。
    理  由
甲、被告蔡昆材部分：
壹、程序部分：
一、上訴審判範圍：
    被告蔡昆材被訴違反毒品危害防制條例、藥事法及槍砲彈藥
    刀械管制條例等罪，原審判決後，被告蔡昆材提起上訴，嗣
    就其違反毒品危害防制條例及藥事法部分撤回上訴，故本院
    僅就其被訴違反槍砲彈藥刀械管制條例部分為審理，合先敘
    明。
二、按被告以外之人於審判外之言詞或書面陳述，除法律有規定
    者外，不得作為證據，刑事訴訟法第159 條第1 項固有明文
    ；惟被告以外之人於審判外之陳述，雖不符同法第159 條之
    1 至之4 規定，而經當事人於審判程序同意作為證據，法院
    審酌該言詞陳述或書面陳述作成時之情況，認為適當者，亦
    得為證據。又當事人、代理人或辯護人於法院調查證據時，
    知有第159 條第1 項不得為證據之情形，而未於言詞辯論終
    結前聲明異議者，視為有前項之同意，同法第159 條之5 亦
    定有明文。本件檢察官、被告及辯護人於本院審判程序中，
    對於本案相關具傳聞性質之證據資料之證據能力，均表示無
    意見，且迄於言詞辯論終結前亦未聲明異議。本院審酌證據
    資料作成時之情況，核無違法取證或其他瑕疵，證據力亦無
    明顯過低之情形，認為以之作為證據為適當，是依刑事訴訟
    法第159 條之5 規定，均得作為證據。
三、按現行刑事訴訟法有關「鑑定」之規定，除選任自然人充當
    鑑定人外，另設有囑託機關鑑定制度。而依同法第198 條、
    第208 條規定，不論鑑定人、鑑定機關或團體，均應由法院
    、審判長、受命法官或檢察官視具體個案之需要而為選任、
    囑託，並依同法第206 條規定，提出言詞或書面報告，始符
    合同法第159 條第1 項所定法律規定得作為證據之情形。否
    則該等鑑定，仍屬傳聞證據。惟為因應司法警察機關調查中
    之案件量大、急迫等現實需求，對於例行性當然有鑑定之必
    要者，例如毒品之種類與成分、尿液之毒品反應，或槍彈有
    無殺傷力等鑑定，基於檢察一體原則，應得由該管檢察長對
    於轄區內之案件，以事前概括選任鑑定人或囑託鑑定機關、
    團體之方式，俾便轄區內之司法警察官、司法警察對於調查
    中之此類案件，得即時送請先前已選任之鑑定人、鑑定機關
    或團體實施鑑定等語（法務部92年9 月1 日法檢字第092003
    5083號函參照）。此種由檢察機關概括選任鑑定人或概括囑
    託鑑定機關、團體，再轉知司法警察官、司法警察於調查犯
    罪時參考辦理之作為，法無明文禁止，且係因應現行刑事訴
    訟法增訂傳聞法則之實務運作而為，從而以上開方式所為之
    鑑定結果，應與檢察官選任或囑託為鑑定者，性質上並無差
    異，同具證據能力（最高法院96年度臺上字第2860號判決參
    照）。經核本案扣案之改造手槍1 支（含彈匣2 個）及子彈
    3 顆，業由桃園縣政府警察局蘆竹分局依前開作業流程，送
    請內政部警政署刑事警察局（下稱刑事局）鑑定，該局出具
    之槍彈鑑驗書，揆諸前揭說明，應均有證據能力。
貳、實體方面：
一、訊據上訴人即被告蔡昆材固坦承在上開時地為警查獲並扣得
    改造手槍1 支（含彈匣2 個）及子彈3 顆等物不諱，惟辯稱
    上開槍彈係蕭世雄交付予伊保管云云，經查：被告蔡昆材於
    98年7 月27日17時30分許在桃園縣平鎮市○○路70號愛莉園
    汽車旅館702 號房前，為警查獲扣得改造手槍1 支（含彈匣
    2 個）及子彈3 顆等情，業據被告蔡昆材於警詢時供述在卷
    ，復有桃園縣政府警察局蘆竹分局搜索、扣押筆錄、扣押物
    品清單等在卷可稽（見偵卷一第35至37頁），另有刑案現場
    照片等存卷可參（見偵卷一第51至53頁）；而扣案之槍彈經
    送內政部警政署刑事警察局以檢視法、性能檢驗法、試射法
    鑑驗認：送鑑改造手槍1 支（槍枝管制編號0000000000號）
    ，認係改造手槍，由仿BERETTA 廠半自動手槍製造之槍枝，
    換裝土造金屬槍管而成，擊發功能正常，可供擊發適用子彈
    使用，認具殺傷力；另送鑑子彈3 顆，認均係非制式子彈，
    由金屬彈殼組合直徑7.9 ±0.5mm 金屬彈頭而成，採樣1 顆
    試射，可擊發，認具殺傷力；彈匣係屬金屬彈匣等語，此有
    該局刑事局槍彈鑑驗書二份存卷足憑（見偵卷一第92至94頁
    、第143 至144 頁）。至被告蔡昆材辯稱上開槍彈係蕭世雄
    交付予伊保管乙節，除被告蔡昆材之指述外，固有法務部調
    查局測謊報告書認被告蔡昆材就「扣案槍枝子彈係蕭世雄交
    給渠寄藏」問題，經測試無情緒波動之反應，研判未說謊可
    參（見本院卷第52頁），然此測謊結果，其性質仍屬被告蔡
    昆材之陳述，目前學理上與實務界對於測謊報告之證據能力
    非無爭議，實務個案上，出現測謊結果相互矛盾之測謊報告
    亦屢見不鮮，從而，測謊結果在偵查階段雖可作為被告涉嫌
    犯罪之資料。但在審判上，仍應在有其他客觀上可資信賴之
    積極或消極證據存在之情形下，始能作為補強證據證明力參
    考之用，尚非可遽採為判斷事實之絕對或關鍵憑據。本件被
    告蔡昆材指述扣案槍彈係蕭世雄交付予伊保管乙節，歷次陳
    述不一，復與證人所述不符（詳見乙、被告蕭世雄四、部分
    所述），況且，依槍砲彈藥刀械管制條例第18條規定，被告
    供出槍砲彈藥來源者，可獲得減輕或免除其刑，被告蔡昆材
    自有為邀輕典而為不實陳述之可能，若果被告蔡昆材供述蕭
    世雄交付槍彈予伊，與其被查獲是在同一天等語屬實，則蕭
    世雄交付槍彈之時間、地點如此單純之事實，豈會在甫查獲
    後數次陳述均不一致，自難認被告蔡昆材上開辯解為可採，
    被告蔡昆材未經許可持有槍彈之犯行，堪予認定，應依法論
    科。
二、核被告蔡昆材所為，係犯槍砲彈藥刀械管制條例第8 條第4
    項之未經許可，持有其他可發射子彈具有殺傷力之改造手槍
    罪、同條例第12條第4 項之未經許可持有具殺傷力子彈罪。
    公訴意旨雖認被告蔡昆材係犯寄藏具殺傷力之改造手槍、子
    彈罪；惟經本院審究卷內證據，尚難認定被告蔡昆材前開所
    持有之改造手槍、子彈係由同案被告蕭世雄所交付寄藏，自
    不足認定被告蔡昆材前開所為係屬寄藏行為，且因「寄藏」
    與「持有」，均係將物置於自己實力支配之下，僅寄藏必先
    有他人之持有行為，而後始為之受寄代藏而已，故寄藏之受
    託人代為保管，其保管本身，亦屬持有，又「寄藏」與「持
    有」皆屬同一條項之罪名，自不生變更起訴法條之問題，附
    此敘明。被告蔡昆材以一持有行為同時觸犯槍砲彈藥刀械管
    制條例第8 條第4 項、第12條第4 項二罪，為想像競合犯，
    應依刑法第55條規定論以較重之未經許可，持有可發射子彈
    具有殺傷力之改造手槍罪。另被告蔡昆材雖主張其所持有之
    前開槍、彈均為同案被告蕭世雄所交付寄藏，應有槍砲彈藥
    刀械管制條例第18條第4 項減刑規定之適用云云；然按槍砲
    彈藥刀械管制條例第18條第4 項規定：犯本條例之罪，於偵
    查或審判中自白，並供述全部槍砲、彈藥、刀械之來源及去
    向，因而查獲或因而防止重大危害治安事件之發生者，減輕
    或免除其刑。而依上所述，經核卷內證據，尚不足證明被告
    蔡昆材所持有之前揭槍枝、子彈係由同案被告蕭世雄所交付
    寄藏，即難認被告蔡昆材符合上開減刑之規定，併予敘明。
三、原審就被告蔡昆材違反槍砲彈藥刀械管制條例部分予以論罪
    科刑，固非無見，惟查，本件扣案之彈匣有二個，此有扣案
    照片及刑事局槍彈鑑驗書二份可佐（見偵卷一第53頁、第92
    至94頁、第143 至144 頁），雖起訴書未敘明彈匣之數量，
    然彈匣係輔助槍枝使用，且被告蔡昆材自承扣案改造手槍（
    含彈匣）、子彈均係基於單一之持有行為而同時持有，是此
    部分仍屬起訴效力所及，原判決未將彈匣2 個併予沒收，容
    有未洽，被告蔡昆材上訴辯稱上開槍彈係蕭世雄所寄藏，固
    非可採，然原判決既有上述可議之處，自應由本院就被告蔡
    昆材被訴違反槍砲彈藥刀械管制條例部分暨定執行刑部分，
    予以撤銷改判，爰審酌被告蔡昆材未經許可持有具殺傷力之
    改造手槍（含彈匣）、子彈，縱未持以犯案，亦對於社會治
    安及人身安全造成潛在之危害甚鉅，竟仍為上揭犯行，實應
    予以非難，惟念被告犯後態度尚稱良好，暨其手段、目的等
    一切情狀，量處如主文第二項所示之刑，並就罰金刑部分，
    諭知罰金易服勞役折算之標準。扣案之仿BERETTA 廠半自動
    手槍製造，換裝土造金屬槍管而成之改造手槍1 支（槍枝管
    制編號0000000000號），既經鑑定認具有殺傷力，應屬違禁
    物；另扣案之子彈3 顆，除其中1 顆子彈業經試射，已失其
    違禁物之性質，而不予宣告沒收外，其餘扣案改造手槍1 支
    （含彈匣2 個）及子彈2 顆，均應依刑法第38條第1 項第1
    款規定宣告沒收。
乙、被告蕭世雄部分：
一、公訴意旨略以：被告蕭世雄明知可發射子彈具殺傷力之改造
    手槍、子彈，為槍砲彈藥刀械管制條例所管制之物品，未經
    許可，不得無故持有，竟基於非法持有具有殺傷力之改造槍
    枝、子彈之犯意，於不詳時、地，取得具殺傷力之仿BERETT
    A 廠84型半自動手槍製造之槍枝，換裝土造金屬槍管而成之
    改造手槍（槍枝管制編號0000000000號）1 支及由金屬彈殼
    組合直徑7.9MM 金屬彈頭而成之非制式子彈3 顆後，即持有
    之，並於98年7 月27日上午某時，在桃園縣中壢市○○路魚
    市場附近，將該槍、彈交予蔡昆材由其收受寄藏之。因認被
    告蕭世雄涉犯槍砲彈藥刀械管制條例第8 條第4 項、第12條
    第4 項罪嫌云云。
二、按犯罪事實應依證據認定之，無證據不得認定犯罪事實，刑
    事訴訟法第154 條第2 項定有明文。又犯罪事實之認定應憑
    證據，如未能發現相當證據，或證據不足以證明，自不能以
    推測或擬制之方法，作為裁判基礎；且認定犯罪事實所憑之
    證據，雖不以直接證據為限，間接證據亦包括在內，然而無
    論直接證據或間接證據，其為訴訟上之證明，須於通常一般
    之人均不致有所懷疑，而得確信其為真實之程度者，始得據
    為有罪之認定，倘其證明尚未達到此一程度，而有合理之懷
    疑存在而無從使事實審法院得有罪之確信時，即應由法院為
    諭知被告無罪之判決；又檢察官對於起訴之犯罪事實，仍應
    負提出證據及說服之實質舉證責任。倘其所提出之證據，不
    足為被告有罪之積極證明，或其指出證明之方法，無從說服
    法院以形成被告有罪之心證，基於無罪推定之原則，自應為
    被告無罪判決之諭知；所謂認定犯罪事實之證據，係指足以
    認定被告確有犯罪行為之積極證據而言，如未發現相當證據
    ，或證據不足以證明，自不能以推測或擬制之方法，以為裁
    判基礎，最高法院40年台上字第86號、76年台上字第4986號
    、92年台上字第128 號判例意旨可資參照。
三、公訴人認被告蕭世雄涉犯前揭持有具殺傷力之改造槍枝、子
    彈犯行，無非係以同案被告蔡昆材於警詢及偵查中之供述，
    及扣案具殺傷力之改造手槍1 支、子彈3 顆等為其論據。訊
    據被告蕭世雄堅決否認有為上揭持有具殺傷力之改造手槍、
    子彈犯行。辯稱：我沒有把槍枝交給蔡昆材，我因為追求蔡
    昆材乾妹徐佳琪，蔡昆材對我不滿等語。
四、經查：
（一）同案被告蔡昆材於98年7 月27日17時30分許，在桃園縣平
      鎮市○○路70號愛莉園汽車旅館702 號房前為警扣得改造
      手槍1 支（含彈匣2 個）及子彈3 顆等物，該扣案之槍枝
      （含彈匣）及子彈經送內政部警政署刑事警察局鑑定，其
      鑑定結果認均具殺傷力等事實，已如前述。
（二）就同案被告蔡昆材於前揭時、地，為警扣得之槍、彈，究
      否為被告蕭世雄所交付乙節。同案被告蔡昆材於警詢、偵
      查及審理中雖證稱：我於上揭時、地為警查獲之槍、彈，
      係被告蕭世雄於98年7 月27日上午，在桃園縣中壢市魚市
      場附近一綽號「樹哥（即丘育泉）」之住處所交付，當時
      伊在「樹哥」那擲骰子賭博，被告蕭世雄即將一內裝有上
      開槍、彈之黑色包包交給我保管，被告蕭世雄稱要去律師
      那邊，所以要我先保管，被告蕭世雄交付槍、彈給我當時
      ，徐佳琪、「樹哥」均有看到云云（見偵卷二第23、24、
      29頁、偵卷一第74、75頁、第102 至104 頁、原審卷第57
      至62頁）；然此與證人徐佳琪於偵查中證稱：「（問：在
      98年7 月27日中午，你有無看到蕭世雄拿一個背包給蔡昆
      材）我沒有看到。」、「（問：98年7 月27日中午在桃園
      縣中壢市某處，有無看到蕭世雄交付槍枝給蔡昆材？）沒
      有。」等語（見偵卷一第87至89頁）、證人丘育泉於原審
      審理中證稱：「（問：蔡昆材稱，98年7 月27日當日你有
      看到蕭世雄將槍枝交給蔡昆材，有何意見）我沒有看到。
      」等語（見原審卷第109 頁）均不相符，又參以同案被告
      蔡昆材就被告蕭世雄係何時、何地交付槍枝予伊一事，其
      先於警詢時陳稱：被告蕭世雄係於98年7 月27日5 時，在
      桃園縣中壢市魚市場附近一處朋友家交付槍、彈給我云云
      （見偵卷二第23頁）；復於98年7 月28日偵查中改稱：被
      告蕭世雄係於26日晚間，在中壢市魚市場附近將槍、彈交
      給我保管云云（見偵卷一第60頁）；又於98年8 月5 日於
      偵查中供稱，被告蕭世雄係於98年7 月27日中午，在桃園
      縣中壢市魚市場的朋友家將槍、彈交給我保管云云（見偵
      卷一第74頁）；末於原審審理中則稱，被告蕭世雄先於98
      年7 月27日清晨4 、5 時許，在被告蕭世雄住處將槍、彈
      交給我保管，嗣被告蕭世雄有先將槍、彈拿回去，迨至該
      日中午，又在「樹哥」家客廳，將槍、彈交給我保管云云
      （見原審卷第57頁），可見同案被告蔡昆材就交付之時間
      、地點，供述尚有出入、不一之處，苟蔡昆材指述被告蕭
      世雄交付槍彈當天下午立即為警查獲等語屬實，則交付槍
      彈時間、地點如此單純之事實，理應記憶清楚，何以會在
      甫查獲後數日內，歷次陳述不一致，是蔡昆材前開指述之
      憑信性即屬有疑，另查無其他證據足資補強證明下，尚難
      單憑證人蔡昆材前開具瑕疵之證述，即遽為被告蕭世雄不
      利之認定。
五、綜上所述，被告蕭世雄否認有公訴意旨所指之持有具殺傷力
    槍枝、子彈犯行，而本案公訴人所提證據均不足證明被告蕭
    世雄確有交付具殺傷力之槍、彈予蔡昆材保管之犯行，此外
    ，復查無其他積極證據足資佐證被告蕭世雄有為上開犯行，
    揆諸首揭法條及判例意旨，應認本件不能證明被告蕭世雄犯
    罪，原審經詳細審理後，認公訴人所提證據，不能證明被告
    蕭世雄犯罪，而對被告蕭世雄為無罪之判決，經核其認事用
    法、證據之取捨，均已詳為敘明，並無不合，應予維持；檢
    察官上訴意旨，請求本院就同案被告蔡昆材進行測謊，然本
    院認上開測謊結果，其性質仍屬被告蔡昆材之陳述，尚難作
    為同案被告蔡昆材前開指述憑信性之補強證據，已如前述，
    是本件檢察官之上訴，為無理由，應予駁回。
六、被告蕭世雄經合法傳喚，無正當理由不到庭，爰不待其陳述
    逕行判決。
據上論斷，應依刑事訴訟法第369 條第1 項前段、第364 條、第
368 條、第371 條、第299 條第1 項前段，槍砲彈藥刀械管制條
例第8 條第4 項、第12條第4 項，刑法第11條、第55條、第42條
第3 項、第38條第1 項第1 款，判決如主文。
本案經檢察官吳國南到庭執行職務。
中    華    民    國   100    年    12    月    20    日
                  刑事第一庭審判長法  官  葉騰瑞
                                  法  官  莊明彰
                                  法  官  彭政章
以上正本證明與原本無異。
檢察官及被告蔡昆材如不服本判決，應於收受送達後10日內向本
院提出上訴書狀，其未敘述上訴之理由者並得於提起上訴後10日
內向本院補提理由書（均須按他造當事人之人數附繕本）「切勿
逕送上級法院」。
檢察官如就被告蕭世雄部分上訴，應受刑事妥速審判法第9條規
定之拘束。
刑事妥速審判法第9條：
除前條情形外，第二審法院維持第一審所為無罪判決，提起上訴
之理由，以下列事項為限：
一、判決所適用之法令牴觸憲法。
二、判決違背司法院解釋。
三、判決違背判例。
刑事訴訟法第377條至第379條、第393條第1款之規定，於前項案
件之審理，不適用之。
                                  書記官  杜宜寧
中    華    民    國   100    年    12    月    20    日
附錄論罪科刑法條：
槍砲彈藥刀械管制條例第8條
未經許可，製造、販賣或運輸鋼筆槍、瓦斯槍、麻醉槍、獵槍或
空氣槍者，處五年以上有期徒刑，併科新台幣一千萬元以下罰金
。
未經許可，轉讓、出租或出借前項所列槍枝者，處三年以上十年
以下有期徒刑，併科新台幣七百萬元以下罰金。
意圖供自己或他人犯罪之用，而犯前二項之罪者，處無期徒刑或
七年以上有期徒刑，併科新台幣一千萬元以下罰金。
未經許可，持有、寄藏或意圖販賣而陳列第一項所列槍枝者，處
一年以上七年以下有期徒刑，併科新台幣七百萬元以下罰金。
第一項至第三項之未遂犯罪之。
槍砲彈藥刀械管制條例第12條
未經許可，製造、販賣或運輸子彈者，處一年以上七年以下有期
徒刑，併科新台幣五百萬元以下罰金。
未經許可，轉讓、出租或出借子彈者，處六月以上五年以下有期
徒刑，併科新台幣三百萬元以下罰金。
意圖供自己或他人犯罪之用，而犯前二項之罪者，處三年以上十
年以下有期徒刑，併科新台幣七百萬元以下罰金。
未經許可，持有、寄藏或意圖販賣而陳列子彈者，處五年以下有
期徒刑，併科新台幣三百萬元以下罰金。
第一項至第三項之未遂犯罰之。